【裁判字號】    92,上訴,1224
【裁判日期】    920606
【裁判案由】    毒品危害防制條例
【裁判全文】
臺灣高等法院刑事判決                          九十二年度上訴字第一二二四號
    上  訴  人  臺灣臺北地方法院檢察署檢察官
    被      告  乙○○
    指定辯護人  本院公設辯護人  李廣澤
右上訴人因被告違反毒品危害防制條例案件，不服臺灣臺北地方法院九十一年度訴字
第一○八○號，中華民國九十二年三月十七日第一審判決（起訴案號：臺灣臺北地方
法院檢察署九十年度偵字第一五五○四號）提起上訴，本院判決如左：
    主  文
上訴駁回。
    事  實
一、乙○○曾因賭博案件，經臺灣板橋地方法院判處有期徒刑五月，於民國（下同）
    八十九年十一月二十二日易科罰金執行完畢，仍未悔改。明知海洛因為毒品危害
    防制條例第二條第二項第一款所規定之第一級毒品，不得非法持有及轉讓；竟於
    九十年七月二十四日下午一時許，與己○○（另案起訴審結）基於犯意聯絡，由
    己○○駕車偕同乙○○至臺北縣中、永和地區丁○○居所巷口附近，推由乙○○
    下車將價值約新臺幣（下同）二千元之第一級毒品海洛因一包交付丁○○而共同
    轉讓之。嗣為警據報於九十年七月二十六日持搜索票搜索己○○、乙○○及案外
    人甲○○等人位於臺北縣新店市○○路一一○巷四九號三樓之居所，分別於在場
    人身上及現場房屋內查獲附表所示之物，始查知上情。
二、案經臺北市政府警察局信義分局報告臺灣臺北地方法院檢察署檢察官偵查起訴。
    理  由
一、訊據被告乙○○初於警詢、偵查中坦承上開犯行，而於原審與本院審理時則均矢
    口否認有何轉讓海洛因之犯行，辯稱：其警詢中是受到警方要指控伊販賣毒品之
    壓力才隨便編故事，偵查中不想牽扯到自己才繼續說謊，事實上伊從未偕同另案
    被告己○○共同轉讓海洛因予丁○○，起訴書記載之犯罪時間（九十年七月二十
    四日）有疑問，因伊於前一日（二十三日）進行人工流產，二十四當天人在醫院
    換藥，不可能與己○○一起去轉讓海洛因云云。惟查：
(一)、右揭事實，業據承辦警員戊○○、丙○○分別於原審及本院調查中到庭證述查獲
    經過屬實，並具結擔保其陳述之真實性（原審卷第一七五頁以下、第二八七頁以
    下；本院九十二年五月五日訊問筆錄參照），且有被告自承為己○○所寄放之附
    表編號一所示毒品海洛因（偵查卷第六一頁）扣案可證，並有法務部調查局九十
    年十月二十三日（九○）陸（一）字第九○一八○○六九號鑑定通知書、臺北市
    政府警察局保安警察大隊第二中隊查獲涉嫌違反毒品危害防制條例毒品初步鑑驗
    報告單在卷可查。
(二)、被告雖於本院調查、審理時改口否認上開犯行，然有關起訴書所指罪行，業據其
    分別於警、偵訊陳述明確（偵查卷第二三頁、原審九十二年一月二十四日勘驗筆
    錄及所附偵訊內容錄音譯文參照），並於原審之公開審判期日基於自由意志確認
    其警詢、及九十年九月五日偵訊內容之任意性及真實性（原審卷第二八七頁以下
    ），足見被告事後改稱其係受到警方壓力而說謊自保之辯解，無可採信。又被告
    雖於本院調查中改稱：我於警詢中所言並不實在，事實上我在九十年七月二十三
    日前往板橋巫世平婦產科診所進行人工流產（一般稱為墮胎），翌（二十四）日
    再次前往換藥，不可能與被告共同轉讓海洛因予丁○○或在場見聞云云。然有關
    被告確曾於上開日期前往巫世平婦產科診所進行人工流產，固有證人甲○○於本
    院之證述（本院九十二年五月十二日訊問筆錄參照）及被告提出之全民健康保險
    卡背面就醫紀錄欄所示門診章戳可資為憑（影本附於本院卷），並有該診所之門
    診處方箋二紙在卷可查，然被告係分別於九十年七月二十三日下午二時七分、七
    月二十四日上午八時五十四分前往該診所掛號看診，就診後隨即離院，此有本院
    公務電話查詢紀錄表可憑，核與起訴書認被告於七月二十四日下午一時許，與己○○共同轉讓海洛因予丁○○之時間並無衝突，尚難憑此反證被告前於警詢、偵
    查中之供述不實。至證人甲○○雖於本院證稱被告於七月二十四日離開醫院就一
    直在其住處休息，沒有出門云云（本院九十二年五月十二日訊問筆錄參照），然
    被告係於七月二十三日進行人工流產，證人甲○○卻稱被告於七月二十四日「去
    拿小孩」，證詞是否可信，已非無疑；況證人甲○○與被告係同居好友，依被告
    所自陳，彼二人於查獲當日尚且一起在仁濟醫院廁所內施用毒品，顯見交誼甚深
    ，參之證人甲○○前於警偵訊之證詞互有不一，時而指證另案被告己○○販賣毒
    品不移，時而又通盤否認，顯見其於本案之證詞憑信性甚低，無足據之為有利被
    告之認定。
(三)、至被告前開警、偵訊供述雖避重就輕，僅言及其在場見聞己○○交付毒品之情節
    ，避談自己是否出面交付毒品之事，然當日係丁○○聯絡己○○欲購買毒品，當
    時被告與己○○同往，並由被告下車交付毒品予丁○○之事實，業據證人丁○○
    於警詢時指陳明確（偵查卷第三○頁），而己○○於為警查獲當日係由丁○○陪
    同持點滴返回臺北縣新店市○○路一一○巷四九號三樓住處等情，為己○○所不
    爭，是己○○與丁○○之交情、信賴關係深厚，自不待言，從而證人丁○○於警
    詢時自無設詞誣陷被告、己○○二人之理。雖證人丁○○嗣經原審與本院傳拘無
    著，致無法踐行刑事訴訟法第一百五十九條及第一百六十六條之直接審理及詰問
    程序，然即將於九十二年九月一日施行之修正刑事訴訟法第一百五十九條之三業
    已明定：被告以外之人於審判中有同條第三款「所在不明而無法傳喚或傳喚不到
    者」之情形，其於檢察事務官、司法警察官或司法警察調查中所為之陳述，經證
    明具有可信性之特別情況，且為證明犯罪事實之存否所必要者，得為證據。是現
    行法雖無相關規定，法院應依法例承認在審判外之陳述，如例外的具備二個要件
    即(一)、必要性（NECESSITY）及(二)、可信性之情況保證（CIRCUMSTANTIAL
    GUARANTEEA OF TRUSTWORTH INESS），即具備證據能力。所稱必要性，乃指原供
    述人現因故無法傳喚到庭陳述，而未能到庭接受當事人及辯護人之交互詰問，且
    該證據係為證明犯罪事實存在所不可或缺之陳述而言；本件證人丁○○經原審查
    址及管區警員查訪結果，均因所在不明而無法傳喚到庭進行交互詰問程序，有查
    址紀錄、送達回證、臺北縣政府警察局函覆查訪結果在卷可按；且其證詞係被告
    有無於九十年七月二十六日前某日與己○○共同轉讓毒品海洛因予丁○○犯行不
    可或缺之證據，已具備必要性之要件。所謂可信性情況保證，其義乃指某供述倘
    在特別可置信之狀況下所為時，縱不在審判官面前為其供述，或縱不給對方當事
    人有行反對詢問之機會，因其供述有虛偽之危險性不高，故可作為證據；另最高
    法院八十五年度臺上字第四四五五號判決亦揭示有「．．．非謂法院於審判外所
    蒐集爭證據不得作為證據，因之，依法監聽之錄音，茍有可信賴之情況保證，足
    認其內容為原陳述人之對話者，亦有證據之容許性」之旨。本件證人丁○○對於
    九十年七月二十四日在永和市福和橋下取得毒品之時間、地點、聯絡方式等細節
    均於警詢中詳細描述，若非親身經歷，當難有如此深刻之印象及確切之陳述；且
    丁○○上開警詢供述與乙○○於九十年九月五日偵訊時所述：被查獲日前某日，
    原本要去美華泰百貨公司，途中丁○○打電話給己○○，己○○即開車載其前往
    交付毒品，為其目睹各節（原審勘驗筆錄所附錄音譯文參照），彼此關於己○○
    確於當日駕車搭載被告同往交付毒品一事，其人、時、中永和一帶地點之陳述均
    相符合；且被告與丁○○為警查獲當日係隔離製作警訊筆錄等情，業據警員戊○○、丙○○到庭結證明確（原審九十一年十二月十二日訊問筆錄、九十二年二月
    二十七日審判筆錄參照），無勾串誣陷之可能；綜上所述，丁○○於警詢中所為
    之陳述，已具備可信之情況保證及認定本件被告犯罪事實必要性，而具備證據能
    力。依該證人丁○○警詢筆錄及乙○○於九十年九月五日偵訊、原審審判期日時
    所言內容綜合判斷，堪信被告與己○○確曾於九十年七月二十四日下午一時許，
    在臺北縣中、永和一帶同往交付毒品予丁○○，且責由被告下車交付，為轉讓之
    構成要件行為分擔無誤。另按丁○○係向被告及己○○取得毒品之人，並非本案
    之共同被告，其陳述之地位應認係證人之證詞，而非共同被告之陳述；且所述情
    節既與被告所述之人物、時、地大致相符，自得互為補強，作為認定本案犯罪事
    實之依據。
(四)、起訴書雖依被告九十年九月五日偵訊筆錄（偵查卷第六十一頁反面）之記載，認
    定共犯己○○曾分別於九十年七月二十三日、二十四日各於丁○○住家巷口、永
    和市福和橋下二度轉讓毒品予丁○○，其中七月二十四日由被告交付毒品而共同
    犯罪云云；然經原審勘驗當日檢察官偵訊錄音帶結果，當時檢察官與被告之問答
    內容實係：「問：妳有看過己○○販賣囉？答：有。問：也是妳講得那兩次（按
    檢察官應指警訊筆錄上記載之三天前及查獲當日之兩次）啊？答：有。問：那妳
    在警訊中說在丁○○家巷口是在哪裡？答：『那個巷口我真的不知道』，因為．
    ．．。問：大概是在什麼地方？答：好像是在中和吧，好像是在中和，我不知道
    。．．．（中間略）問：賣給丁○○是什麼時候？答：我被抓．．．我看到的時
    候是七月份那時候。問：差不多是七月份什麼時候？二十三還二十四？答：七月
    份差不多，差不多那時候，因為我被抓是二十六嘛，二十六之前差不多一個禮拜
    吧。問：一個禮拜啊？你怎麼在警訊中說三天前？答：差不多三天前，這個忘記
    了啦，差不多三、四天前還是一個禮拜那時候，我最記得的就是．．．。．．．
    那時候我們跟他老婆約好要去美華泰百貨公司。問：妳說妳跟誰？答：甲○○、
    還有己○○，我們三人在車上，本來約好要去美華泰買東西，結果那個陳什麼裕
    的就打電話給己○○，然後他才．．．。問：誰開車？答：己○○，然後己○○
    才去陳什麼裕那邊。問：他開車載你們去哪裡？答：然後才叫我們等一下，那個
    陳什麼裕他家門口、他巷口那裡。．．．（略）問：百貨公司，途中啊？妳說途
    中丁○○打電話來？答：對。問：那妳有看到他拿毒品給他嗎？答：有，然後他
    拿三千塊給他。問：你們也是就先拿毒品給丁○○嘛？答：他打電話打玩之後，
    然後己○○就過去了」，有原審九十二年一月二十四日勘驗筆錄及所附完整錄音
    譯文附卷可稽。足見被告於九十年九月五日偵查中所述其同往且見聞己○○轉讓
    毒品予丁○○之時間約在九十年七月二十六日前之某日，且其陳述之次數僅一次
    ，地點僅描述在中、永和一帶，但實際處所不詳。然偵查卷第第六十一、六十二
    頁偵訊筆錄竟將乙○○之陳述內容記載為「見過己○○販賣給丁○○在中和陳住
    家巷口」（偵查卷第七十二頁反面第一行）及「『另一次』約在三天前，陳開車
    帶我們去美華泰百貨公司途中，丁○○打電話給陳，我們先拿毒品給丁○○」（
    同頁筆錄第三行），該筆錄內容顯有錯誤。公訴人不察，依該筆錄內容誤解被告
    之供述內容，而起訴認己○○於九十年七月二十三日、二十四日分別轉讓第一級
    毒品予丁○○，並認被告於第二次之九十年七月二十四日與己○○同往臺北縣永
    和市福和橋下交付毒品，顯有未洽。從而，應認被告九十年七月二十七日警詢及
    九十年九月五日偵訊時所述僅提及：其曾於被查獲前某日間，與己○○同往見聞
    交付毒品予己○○一次，地點不詳，約在中、永和一帶之事。查被告與己○○共
    同租住臺北縣新店市查獲地點，此為被告所不爭，足見二人交情甚篤；且被告於
    偵審中均曾試圖翻異前詞迴護己○○，有本案偵查及原審調查筆錄可參，是被告
    於原審勘驗九十年九月五日偵訊錄音帶後，自承具任意性之前開偵訊內容及於原
    審審判期日供承為真實之陳述，自堪採信。況依被告所承：己○○於九十年七月
    二十六日住院時，尚將毒品交付被告持有保管之客觀事實，更足見二人信賴關係
    頗深，被告應無誣陷己○○之動機，是所述其曾於九十年七月二十六日前某日（
    經比對彼此供述應係二十四日）在臺北縣中、永和一帶丁○○居所附近，與己○○轉讓毒品海洛因予丁○○之事，應屬真實。
(五)、公訴暨上訴意旨雖以被告前揭交付海洛因予他人，均係出自幫助己○○販賣牟利
    之意圖，認應論以幫助販賣海洛因之犯行，惟查：
１、按所謂販賣毒品，雖不以事後是否果有得利為要件，但仍須以營利之意思，而有
    販入或賣出之行為，方足構成，倘始終無營利之意思，縱以購入原價或低於原價
    有償讓與他人，僅屬轉讓範疇，自難謂為販賣行為（最高法院八十四年度臺上字
    第六一六九號判決意旨參照）。換言之，行為人具備營利之主觀意圖係販賣毒品
    罪之法定要件，自應依嚴格證明法則證明之。
２、公訴意旨係以：被告及丁○○之警偵訊供述內容，認己○○係以一定價格販賣毒
    品予丁○○等人，而起訴認己○○涉犯販賣第一級、第二級毒品罪嫌；檢察官上
    訴意旨則以：「販賣毒品祇須主觀上有營利之意圖，客觀上有販賣之事實即足構
    成，至於實際上是否已經獲利，則非所問，縱以原價或低於原價讓與他人時，仍
    屬販賣行為（最高法院九十年度臺上字第三三九八號判決及八十四年度第三次刑
    事庭會議決議可參），因此行為人是否確有賺取到『價差』，並非所問，則本件
    之關鍵在於己○○有無營利之意圖而已。關於己○○連續數次販賣安非他命或海
    洛因予洪有來、乙○○、丁○○，每次交易金額一千至三千元不等之犯罪事實，
    業據九十一年度訴字第一○八一號案件之證人即本件被告乙○○於警訊、偵查、
    審理中，證人丁○○於警訊中證述綦詳，原審判決亦肯認證人證詞堪信為真實，
    則衡情海洛因及安非他命代價昂貴，刑責又重，政府查緝甚嚴，己○○一直甘冒
    被查緝之風險，又係『有償』行為，販售對象非僅一人，其有營利之意圖甚明；
    況且對照己○○提供毒品予其同居女友甲○○時，均係『無償』轉讓之事實（此
    部分業據甲○○於警訊、偵查、法院訊問時，乙○○於警訊中陳稱無訛），足見
    己○○對於較親密如女友之人始係基於單純轉讓之犯意而為之，除此之外，其向
    一般毒品買家收取金錢之行為自係出於營利之意圖。被告既迭證稱親眼目睹己○○交付毒品予他人，均有收取金錢之行為，則本件被告代替己○○下車交付毒品
    予丁○○之行為，顯係出於幫助販賣毒品之犯意，故核被告所為應係犯毒品危害
    防制條例第四條第一項，刑法第三十條第一項之幫助販賣第一級毒品罪」等語。
    然查：
(1)、另案被告己○○始終否認有販入毒品而出售洪有來等人之事實，遍查全卷並無己○○有意圖營利而販入毒品之證據，更無證據得證明己○○有賺取價差而營利之
    事實。雖附表編號五於被告、己○○等人居所扣得之夾鍊袋數量眾多，惟夾鍊袋
    本非專供販售毒品之用，且坊間就夾鍊袋之販售均採大量包裝，一次購入一大包
    之夾鍊袋，尚與常情無違，尚難單以扣案之夾鍊袋數量眾多，即認定己○○就上
    開轉讓行為有營利而賺取價差之事實。而電子磅秤亦非專供販賣毒品所需器具，
    用之於轉讓亦甚可能，亦難憑以認定係供販賣毒品所用之工具。
(2)、參之另案被告己○○轉讓洪有來安非他命之次數僅二次，轉讓丁○○海洛因之次
    數僅一次，次數非多，而己○○與被告復同租住於同址，交情匪淺，是依現存卷
    證資料，尚不足認定己○○將毒品交付上開友人，有賺取價差之販賣行為。準此
    ，自亦無從認定被告有幫助己○○販賣之主觀意圖。
(六)、至被告於警詢時雖自承：曾於九十年七月二十六日在萬華仁濟醫院內己○○病床
    前，依己○○指示交付毒品予丁○○云云。查被告於警詢時，固曾提及前開事實
    ，有警詢筆錄可參，然於原審審判期日已改稱：事後甲○○告知仁濟醫院內之男
    子非丁○○等語明確（原審卷第二一六頁）；且依原審勘驗檢察官九十年九月五
    日偵訊筆錄結果，被告所述仁濟醫院內交付毒品一事，僅提及「交給那個男的」
    ，是除被告九十年七月二十七日警詢筆錄外，別無其他證據資料得佐證此部分事
    實。參以：證人丁○○於警詢時，未曾提及於仁濟醫院內向己○○收受毒品之事
    實，有丁○○警詢筆錄可參；而製作丁○○警詢筆錄之警員丙○○亦到庭證稱：
    警詢時是問最近的一次交易時間等語明確（原審卷第二一六頁），是證人丁○○
    於警員詢以最近一次交易時間時，僅回答九十年七月二十四日向己○○取得毒品
    之事，更足見被告前開警詢供述內容與證人丁○○之陳述相左，此部分復未經檢
    察官提起公訴，尚不足以認定此部分犯罪，附此敘明。
(七)、綜上所述，被告否認共同轉讓海洛因之辯解，應係事後卸責之詞，無足採信。本
    案事證明確，被告犯行堪可認定，應依法論科。
二、論罪科刑部分：
(一)、核被告所為，係犯毒品危害防制條例第八條第一項轉讓第一級毒品罪（原判決誤
    繕為第八條第二項轉讓第二級毒品罪）。其持有第二級毒品之低度行為為轉讓之
    高度行為所吸收，不另論罪。又公訴意旨誤以被告上開轉讓毒品為幫助販賣，有
    如前述之不當，惟起訴交付第一級毒品之基本社會事實同一，爰依法變更起訴法
    條。被告上開行為已屬構成要件之行為分擔，是就本件犯罪與己○○有犯意聯絡
    及行為分擔，為共同正犯；公訴人認係幫助犯，亦有未洽。查被告曾因賭博案件
    ，經臺灣板橋地方法院判處有期徒刑五月，於八十九年十一月二十二日易科罰金
    執行完畢，有臺灣高等法院檢察署刑案紀錄簡覆表在卷可按，其於五年之內再犯
    本件法定本刑為有期徒刑以上之罪，為累犯，應依法加重其刑。
(二)、原審以被告轉讓海洛因之事證明確，適用刑事訴訟法第二百九十九條第一項前段
    、第三百條，毒品危害防制條例第八條第一項、第十八條第一項前段，刑法第二
    十八條、第十一條前段、第四十七條等規定，審酌被告犯罪方法、行為手段、所
    生危害及犯罪後否認犯罪、行為次數非多、犯罪主導性等一切情狀，量處被告有
    期徒刑一年二月，並認附表編號一所示之毒品海洛因係被告因本件犯罪持有為警
    查獲之第一級毒品，業據被告供述明確，且有前開鑑驗報告可稽，不問屬於被告
    與否，依毒品危害防制條例第十八條第一項前段規定宣告沒收銷燬。至附表編號
    一所示之第二級毒品安非他命，則非因本件轉讓第一級毒品犯罪而持有之扣案物
    ，應於被告另涉之施用毒品案件內宣告沒收。另附表編號二所示之物，亦無無證
    據證明係供本件共同轉讓毒品犯罪所用之物，不予宣告沒收等旨，認事用法尚無
    違誤，量刑亦無不妥（檢察官於原審及上訴理由均有援引刑法第五十九條請求減
    刑，惟此均係植基於其論罪法條即毒品危害防制條例第四條第一項之販賣第一級
    毒品之重罪，茲本院業已變更起訴法條為同條例第八條第一項之轉讓第一級毒品
    罪，二者法定本刑差距甚大，亦未見被告有何情堪憫恕之處，自無援引刑法第五
    十九條減輕其刑之餘地，原審就此漏未敘明，應予補充），檢察官上訴指稱應以
    幫助販賣第一級毒品罪論斷，核無理由，應予駁回其上訴。
據上論斷，應依刑事訴訟法第三百六十八條，判決如主文。
本案經檢察官鍾鳳玲到庭執行職務。
中      華      民      國    九十二    年      六      月      六      日
                              臺灣高等法院刑事第七庭
                                  審判長法  官  吳  啟  民
                                        法  官  林  瑞  斌
                                        法  官  施  俊  堯
右正本證明與原本無異。
如不服本判決，應於收受送達後十日內向本院提出上訴書狀，其未敘述上訴之理由者
並得於提起上訴後十日內向本院補提理由書（均須按他造當事人之人數附繕本）。
                                        書記官  陳  彥  蕖
中      華      民      國    九十二    年      六      月      六      日
附錄本判決論罪科刑法條：
毒品危害防制條例第八條第一項
轉讓第一級毒品者，處一年以上七年以下有期徒刑，得併科新台幣一百萬元以下罰金
。
附表
┌──┬────────────────────────────────┐
│編號│     查獲物品明細                                               │
├──┼────────────────────────────────┤
│ 一 │ 乙○○身上查獲海洛因貳包淨重共零點柒陸公克、安非他命壹包淨重參 │
│    │ 點肆公克、海洛因殘渣一袋（微量無法磅秤）                       │
├──┼────────────────────────────────┤
│ 二 │ 乙○○身上查獲使用過之注射針筒貳支、斜口分裝杓管壹支           │
├──┼────────────────────────────────┤
│ 三 │ 己○○、甲○○房間內查獲海洛因壹包淨重零點零貳公克、安非他命壹 │
│    │ 包淨重零點肆公克                                               │
├──┼────────────────────────────────┤
│ 四 │ 己○○、甲○○房間內查獲使用過之注射針筒貳支、玻璃球吸食器壹只 │
│    │ 、斜口分裝杓管貳支、電子磅秤壹台、分裝夾鍊袋玖只               │
├──┼────────────────────────────────┤
│ 五 │ 搜索處所浴室天花板內查獲分裝夾鍊袋捌佰零貳只、安非他命殘渣袋拾 │
│    │ 伍只                                                           │
└──┴────────────────────────────────┘


司法院資訊處製作；財團法人民間司法改革基金會備份。
